【裁判字號】    99,台抗,131
【裁判日期】    990205
【裁判案由】    殺人未遂等罪聲請具保停止羈押
【裁判全文】
最高法院刑事裁定              九十九年度台抗字第一三一號
抗  告  人  甲○○
上列抗告人因殺人未遂等罪案件，不服台灣高等法院中華民國九
十八年十二月十七日駁回聲請具保停止羈押之裁定（九十八年度
聲字第三六三五號），提起抗告，本院裁定如下：
    主  文
抗告駁回。
    理  由
本件原裁定以：抗告人甲○○因殺人未遂等案件，前經原審法院
訊問後，認有刑事訴訟法第一百零一條第一項第三款之情形，非
予羈押，顯難進行審判，於民國九十八年十月二十日執行羈押在
案。抗告人聲請意旨略謂：本案進行已逾期二年，相關事證均已
調查，且原法院以刑事訴訟法第一百零一條第一項第三款之單一
理由羈押，有違司法院釋字第六六五號解釋之意旨云云。惟查：
本件抗告人所涉犯共同未經許可持有手槍、恐嚇取財未遂、殺人
未遂等三罪，經台灣基隆地方法院判決有罪，各處有期徒刑五年
六月、六月、五年二月，並定應執行刑為有期徒刑九年。經原審
之前審駁回其第二審上訴，嗣抗告人提起第三審上訴後，經最高
法院撤銷發回更審。抗告人犯罪嫌疑自屬重大，不能因交保而使
之消滅，依本案進行之程度，及抗告人前因違反麻醉藥品管理、
毒品危害防制條例、強盜等案件，均經法院判處罪刑，猶不警惕
，竟涉嫌藉言索債，即攜帶制式槍彈至被害人陳詠絮、黃意成經
營之油漆店，恐嚇被害人要求交付財物，並為逃逸，在遊戲場前
朝被害人郭錦源之腰部射擊，對社會治安危害甚鉅，顯見其對法
律服從性甚低，且其犯後未見悔意，均具逃亡之誘因，因認非予
羈押難以確保審判、執行程序之順利進行，有羈押之必要，且與
司法院釋字第六六五號解釋意旨無違，而駁回抗告人具保停止羈
押之聲請。經核於法尚無不合。抗告意旨略以：依司法院釋字第
六六五號解釋，揭示：被告所犯縱為刑事訴訟法第一百零一條第
一項第三款之重罪，如無逃亡或滅證導致顯難進行追訴、審判或
執行之危險，尚欠缺羈押之必要要件。亦即單以犯重罪作為羈押
之要件，而不考量有無逃亡或滅證之虞而有羈押之必要，或有無
不得羈押之情形，可能背離羈押作為保全程序的性質，其對刑事
被告武器平等與充分防禦權行使上之限制，違背比例原則及無罪
推定之旨。原裁定固以上揭理由駁回抗告人之聲請，惟本案既經
最高法院撤銷發回更審，則抗告人有無犯罪，仍待釐清，且屬實
體審判事項，況原裁定對有無不得羈押之情形，亦未審酌說明，
有悖無罪推定原則及有理由不備之違誤云云。惟查：羈押之目的
，在於保全刑事追訴、審判及刑之執行，或預防被告反覆實行同
一犯罪。而羈押之被告除有刑事訴訟法第一百十四條各款所列情
形之一（即：一、所犯最重本刑為三年以下有期徒刑、拘役或專
科罰金之罪者。二、懷胎五月以上或生產後二月未滿者。三、現
罹疾病，非保外治療顯難痊癒者），經具保聲請停止羈押不得駁
回外，其他因犯罪經依法羈押之被告應否許可停止羈押，事實審
法院本有斟酌訴訟進行程度及其他一切情事自由裁量之權。又司
法院釋字第六六五號解釋固揭櫫：「刑事訴訟法第一百零一條第
一項第三款規定，於被告犯該款規定之罪，犯罪嫌疑重大，且有
相當理由認為有逃亡、湮滅、偽造、變造證據或勾串共犯或證人
之虞，非予羈押，顯難進行追訴、審判或執行者，得羈押之」等
旨，而將該第三款以犯重罪作為羈押原因之規定，限縮在併存有
逃亡或滅證之虞時，始得施予羈押。但亦併認此等羈押原因之成
立，不必如同條項第一款、第二款之規定，須達有「客觀事實」
足認為有逃亡或滅證之虞之程度，而以具有「相當理由」為已足
。本件原審之前審維持第一審法院以抗告人犯共同未經許可持有
手槍、恐嚇取財未遂、殺人未遂等三罪之有罪（並定應執行刑為
有期徒刑九年）判決。雖因抗告人及同案被告高裕順提起第三審
上訴，經本院以九十八年度台上字第五六三號判決撤銷發回更審
。原法院以抗告人仍具有羈押之理由而執行羈押，經核並無上開
刑事訴訟法第一百十四條各款所列情形。參諸本院判決之上開發
回意旨(二)，係以原判決將抗告人與高裕順共同恐嚇被害人時，涉
嫌自背包中取出制式槍枝用力拍打桌面者，認定係高裕順，而非
抗告人部分，似與卷內證據資料不符，而指原審之前審調查未盡
等旨，均有相關判決及證據資料在卷可參，依本院上開判決意旨
觀之，尚非全然有利抗告人。而原裁定以抗告人之羈押原因仍然
存在，並未消滅，且有相當理由認其於受重刑裁判後，有逃亡之
虞，非予羈押，不足以確保審判或將來之執行，仍有繼續羈押之
必要，而駁回其具保停止羈押之聲請，已敘明其理由，且與司法
院釋字第六六五號解釋之旨意尚無不合。抗告意旨任意指摘原裁
定不當，為無理由，應予駁回。
據上論結，應依刑事訴訟法第四百十二條，裁定如主文。
中    華    民    國  九十九  年    二    月    五    日
                      最高法院刑事第三庭
                          審判長法官  林  增  福
                                法官  張  清  埤
                                法官  陳  世  雄
                                法官  何  菁  莪
                                法官  韓  金  秀
本件正本證明與原本無異
                                      書  記  官
中    華    民    國  九十九  年    二    月    九    日
                                                      Ｅ

司法院資訊處製作；財團法人民間司法改革基金會備份。
